【裁判字號】    99,台上,4105
【裁判日期】    990630
【裁判案由】    違反毒品危害防制條例等罪
【裁判全文】
最高法院刑事判決            九十九年度台上字第四一０五號
上  訴  人  甲○○
上列上訴人因違反毒品危害防制條例等罪案件，不服台灣高等法
院中華民國九十七年十二月十日第二審更審判決（九十七年度上
更(一)字第四四五號，起訴案號：台灣板橋地方法院檢察署九十三
年度偵字第四四七七號），提起上訴，本院判決如下：
    主  文
上訴駁回。
    理  由
按刑事訴訟法第三百七十七條規定：上訴於第三審法院，非以判
決違背法令為理由，不得為之；是提起第三審上訴，應以原判決
違背法令為理由，係屬法定要件。如果上訴理由書狀並非依據卷
內訴訟資料具體指摘原判決不適用何種法則或如何適用不當，或
所指摘原判決違法情事顯與法律規定得為第三審上訴理由之違法
情形不相適合時，均應認其上訴為違背法律上之程式，予以駁回
。本件原判決綜合全案證據資料，本於事實審法院之推理作用，
認定上訴人甲○○有其事實欄及附表二、三所載多次販賣第一級
毒品海洛因及第二級毒品安非他命犯行，因而撤銷第一審科刑之
判決，改判仍依行為時連續犯關係，論上訴人以連續販賣第一級
毒品罪（累犯），並依刑法第五十九條規定酌減其刑後，量處有
期徒刑十年；及論上訴人以連續販賣第二級毒品罪（累犯），量
處有期徒刑七年；並定其應執行之刑為有期徒刑十五年，及諭知
應執行之相關從刑。已詳敘其所憑證據及認定之理由；對於上訴
人所辯何以不足採信，亦在理由內詳加指駁及說明，俱有卷存證
據資料可資覆按。上訴人上訴意旨略以：伊因警員告以若承認販
賣毒品可獲交保，致一時失慮而自白犯行；嗣於偵訊時，因檢察
官以嚴厲語氣指責伊販賣毒品，並謂若不坦承販毒，將從嚴辦理
云云，伊迫於無奈，始自白有販賣毒品犯行。原審未調查伊之自
白是否出於任意性，遽採為其犯罪之證據，自屬不當。又原判決
認定伊以每錢新台幣（下同）一萬七千元之價格販入海洛因，合
每公克約四千五百三十三元；又以每兩三萬二千元之價格販入安
非他命，合每公克約八百五十三元，顯與扣案帳冊記載每公克價
格一千三百元不符。且原判決認定伊係以每大包一千元，及每小
包五百元不等之價格分別賣出海洛因與安非他命，低於其販入之
價格，亦有違常情，原判決對此未予調查釐清，遽行判決，顯有
未合。再原判決認定伊販賣毒品予原判決附表二、三所示之人，
但並未傳訊各該購買者到庭查證是否確有其人暨交易毒品之數量
及價格，殊欠妥洽。又扣案之帳冊並非伊販賣毒品之紀錄，而係
記載伊與他人合資或受委託購買毒品之明細；且原審傳訊該帳冊
上所載電話號碼之使用人到庭作證，並無人指證伊有販賣毒品情
事，故該帳冊不能證明伊有販賣毒品犯行。原審未調查伊與他人
合資或受委託購買毒品之詳情，遽採該帳冊作為伊販賣毒品之證
據，亦屬違誤云云。惟證據之取捨及事實之認定，均為事實審法
院之職權，倘其採證認事並未違反證據法則，自不得任意指為違
法而執為適法之第三審上訴理由。原判決依憑上訴人在偵查中及
第一審準備程序時之自白，並佐以扣案海洛因三包，及供販賣毒
品所用帳冊一本、葡萄糖一罐（稀釋毒品用）、分裝袋五十八只
、電子磅秤一台、藥（湯）匙六支、標籤十二張及海洛因外包裝
袋三個等證物，認定上訴人有本件連續販賣海洛因及安非他命犯
行，因而論以毒品危害防制條例第四條第一項之販賣第一級毒品
罪，及同條第二項之販賣第二級毒品罪，經核於法尚無違誤。又
原判決係採用上訴人於偵查中及第一審準備程序時之自白作為證
據，並未採用上訴人警詢之自白，作為認定其犯罪之依據。則上
訴人警詢之自白是否出於任意性，即與本件判決結果無涉，原審
縱未就此加以調查或說明，亦不能指為違法。上訴意旨指摘原審
並未調查其警詢之自白是否出於任意性一節，要非適法之第三審
上訴理由。再上訴人於原審雖辯稱：因檢察官以嚴厲語氣指責伊
販賣毒品，並謂若不坦承販毒，將從嚴辦理；伊迫於無奈，始坦
承販毒云云。然經原審勘驗偵訊錄音帶結果，上訴人係在檢察官
提示扣案帳冊，並依該帳冊內容詢問及勸諭下始自承犯行。且檢
察官詢問語氣雖略嚴厲，但並無以強暴、脅迫或其他不正方法取
供情事。況上訴人於檢察官偵訊後，在看守所羈押期間亦自行書
具自白書內載：「被告多經思考，願意坦誠（承）所有犯行，如
同檢察官所示，查獲之帳單上，均有詳細記載所實（施）犯罪經
過及日期等等。實因被告貪圖其中利潤，確有急需，才挺而走險
販賣毒品」等語，可見上訴人於偵查中之自白確係出於自由意識
而為，否則何以嗣後在看守所仍書具自白書坦承販賣毒品犯行，
因認上訴人所辯為不足採信，已在判決理由內詳加論述說明（見
原判決第四頁第一至十九行）。上訴意旨置原判決明確之論斷說
明不顧，猶執其在原審之同一辯解指摘原判決不當，亦非合法之
第三審上訴理由。又原判決依據扣案帳冊之記載，認定上訴人以
每錢一萬七千元之價格販入海洛因（每公克約四千五百三十三元
），然後再以每大包（一公克）一千元，每小包（半公克）五百
元之價格賣出。依形式觀之，固屬虧本。但原判決理由已說明：
一般販毒者為減少成本，常有稀釋毒品後再行賣出之情形，參以
本件亦扣得葡萄糖一罐，則上訴人在海洛因中攙入葡萄糖粉或其
他物質加以稀釋後，將純度較差之海洛因以每公克一千元（或每
半公克五百元）賣出，尚非無利可圖。雖該帳冊「貨品進價表」
另記載：「男（指安非他命）：一兩：三萬二千元，半兩：一萬
六千元，一（公）克：一千三百元」，其中一兩以三萬二千元換
算結果，一公克約為八百五十三元，與該帳冊記載「一公克一千
三百元」似有不符；惟上訴人一次大量購入一兩毒品之價格本較
便宜，與一次購入一公克之價格自有差異，尚難認前開帳冊所載
價格有何矛盾等旨綦詳（見原判決第八頁倒數第十一行至最末行
）。至原判決認定上訴人以每公克約八百五十三元之價格販入安
非他命，而以每大包（一公克）一千元，及每一小包（半公克）
五百元販出，其中顯有差價利潤，難謂與情理有違。上訴意旨謂
扣案帳冊記載毒品價格有違情理，而據以指摘原判決採證不當，
要屬誤會。再原判決依據扣案帳冊之記載，參酌上訴人自白有販
賣毒品予該帳冊所載之人等情，因認上訴人確有販賣毒品予原判
決附表二、三所示之人，洵非無據。雖上訴人為隱匿購買毒品者
之姓名，而於帳冊內代以如原判決附表二、三所示之綽號，致原
審未能傳訊各該購買者到庭訊問。但原判決依據上述證據資料，
已足資認定上訴人確有販賣海洛因或安非他命予該帳冊所載綽號
之人。縱未能一一傳訊各該購買者到庭訊問，並不影響本件犯罪
事實之認定及判決之結果。上訴意旨執此無關判決結果之細節問
題指摘原判決不當，亦非適法之第三審上訴理由。此外，上訴人
於原審辯稱：扣案之帳冊並非伊販賣毒品之紀錄，而係記載伊與
他人合資或受委託購買毒品之明細云云，但原判決已說明其所辯
何以不足採信之理由綦詳（見原判決第六頁倒數第八行至第七頁
第十六行），核其論斷與證據法則無違。上訴意旨對於原判決已
詳細說明不予採信之事項，再事爭辯，亦難認係合法之第三審上
訴理由。至餘上訴意旨，無非仍執其在原審同一辯解，就其有無
販賣毒品之單純事實再事爭辯，均非依據卷內資料具體指摘原判
決不適用何種法則或如何適用不當，顯與法律規定得為第三審上
訴理由之違法情形不相適合。揆之首揭說明，其上訴為違背法律
上之程式，應予駁回。
據上論結，應依刑事訴訟法第三百九十五條前段，判決如主文。
中    華    民    國  九十九  年    六    月   三十   日
                      最高法院刑事第八庭
                          審判長法官  洪  文  章
                                法官  王  居  財
                                法官  郭  毓  洲
                                法官  黃  梅  月
                                法官  邱  同  印
本件正本證明與原本無異
                                      書  記  官
中    華    民    國  九十九  年    七    月    五    日
                                                      K

司法院資訊處製作；財團法人民間司法改革基金會備份。
